# 求教投资比例变动时未实现内部交易损益的处理

提问人：sniperlee2010 时间：2016-05-30 16:15:38
2014 年，A公司占B公司40%股份、不控制。B公司向A公司销售 1000 万，成本 600 万，实现60%； 2015 年，A公司增持后占B公司60%股份、控制。B公司向A公司销售 500 万，成本 300 万，全部未实现；同时 2014 年业务，在 2015 年实现30%； 2016 年，A公司减持后占B 公司50%股份、控制。当年无业务， 2014 和 2015 年业务在 2016 年全部实现。
概念和方法不太清晰，把自己给绕里头了，求大神指教基本思路和方法。

回答人：chenyiwei
你的案例都是被投资方向投资方的销售（逆流交易），所涉及的目标资产都是在投资方或母公司（A）的账面上。所以在A的合并报表层面，内部交易未实现损益的金额都是固定的，即：（ 1 ） 2014 年度的未实现损益金额＝(1000-600)*40%=160万； 2015 年度的未实现损益金额＝ 200 万（此处不考虑对少数股权的分配，下同）。 所以，不论A对B的股权比例如何变动，以及控制权的取得和丧失，这部分内部交易损益都应当按照A所采用的存货成本结转方法（先进先出或加权平均）在对应的存货对外实现销售时确认其实现，调整合并报表层面的营业成本。
如果本案例中不是逆流交易而是A向B销售的顺流交易，则因为 2015 年取得控制权和 2016 年丧失控制权都是跨越会计处理界限的重大经济事项，在对原有股权或剩余股权按公允价值重新计量的过程中，视同 2014 年的未实现损益在 2015 年内取得控制权时完全实现， 2015 年内的未实现损益在 2016 年内丧失控制权时全部实现。

提问人：sniperlee2010 时间：2016-05-31 08:06:40
还是有点晕： 2014 年的未实现损益是（1000-600） 40%=160 万， 14 年末调减存货成本 160 40%（持股比例）=64万； 2015 年持股比例变成了60%，前期这 64 万该怎么处理呢？实现销售后按 64 万调整当年成本，还是要按新持股比例处理一下？比如在持股比例变动时，再调减 32 万存货成本（存货中包含的未实现损益是64+32万，也就是60%比例），以后实现销售时按 96 万调整实现年度的成本。

回答人：chenyiwei
不按持股比例调整，这部分存货在A公司对外出售的年度调减营业成本 64 万。否则，存货账面价值的变动将没有合理的解释，不符合存货准则对后续计量的规定。